【裁判字號】    94,易,306
【裁判日期】    951012
【裁判案由】    偽造文書
【裁判全文】
臺灣桃園地方法院刑事判決               94年度易字第306號
公  訴  人  臺灣桃園地方法院檢察署檢察官
被      告  乙○○
            丙○○
                    統一編號：.
上列被告等因偽造文書案件，經檢察官提起公訴（92年度偵字第
17875號），本院判決如下：
    主  文
乙○○無罪。
丙○○共同偽造公印文，處有期徒刑肆月，如易科罰金，以銀元
參佰元即新臺幣玖佰元折算壹日。扣案偽造之「甲○○」中華民
國國民身分證（統一編號：Ｚ000000000 號）壹張沒收之。其餘
被訴部分無罪。
    事  實
一、大陸地區人民丙○○於民國90年10月19日，與臺灣男子乙○○在大陸福建省福州市登記結婚（其2 人被訴假結婚無罪部
    分，詳如下述），後丙○○即多次以來台探親為由合法入境
    臺灣；嗣其於92年2 月25日再度出境返回大陸後，為在台期
    間得以外出打工，竟以人民幣600 元之代價，於同年5 月18
    日入境臺灣前之某不詳時間，在大陸地區不詳地點，與不詳
    之成年人共同基於偽造特種文書及公印文之犯意聯絡，由丙○○交付其照片及作為證件名義人之甲○○（其與通緝中之
    被告丁○○被訴假結婚部分另行審結）之中華民國國民身分
    證（下稱身分證）影本各1 張予該人供偽造之用，而向其購
    買貼有丙○○照片之偽造「甲○○」身分證1 張（下稱本案
    身分證，其上有偽造「內政部」之公印文1 枚），再由不知
    情之某大陸友人於92年7 月間攜帶該身分證來台交予丙○○
    ，足生損害於甲○○、我國戶籍登記管理作業及警政管理之
    正確性。然其未及行使該偽造之身分證，即為警於92年7 月
    21日19時許，在桃園縣中壢市○○○街125 號5 樓處盤檢，
    在其皮包內查獲其隨身攜帶該偽造之身分證並予以扣案。
二、案經桃園縣政府警察局中壢分局報請本院檢察署檢察官偵查
    起訴。
    理  由
壹、證據能力：
    按被告以外之人於審判外之言詞或書面陳述，除法律有規定
    者外，不得作為證據，刑事訴訟法第159 條第1項 固定有明
    文。惟被告以外之人於審判外之陳述，雖不符同法第159 條
    之1 至之4 之規定，而經當事人於審判程序同意作為證據，
    法院審酌該言詞陳述或書面陳述作成時之情況，認為適當者
    ，亦得為證據。又當事人、代理人或辯護人於法院調查證據
    時，知有第159 條第1 項不得為證據之情形，而未於言詞辯
    論終結前聲明異議者，視為有前項之同意，同法第159 條之
    5 亦定有明文。立法意旨在於傳聞證據未經當事人之反對詰
    問予以核實，原則上先予排除。惟若當事人已放棄反對詰問
    權，於審判程序中表明同意該等傳聞證據可作為證據；或於
    言詞辯論終結前未聲明異議，基於尊重當事人對傳聞證據之
    處分權，及證據資料愈豐富，愈有助於真實發見之理念，且
    強化言詞辯論主義，使訴訟程序得以順暢進行，上開傳聞證
    據亦均具有證據能力。查本件證人甲○○曾於警詢中為陳述
    ，其性質雖屬傳聞證據，然其所為之上開警詢筆錄內容，經
    本院於審理程序中予以提示並告以要旨，且各經檢察官及被
    告2 人表示意見，當事人已知上述證詞乃傳聞證據，仍均表
    示對該等證據之調查沒有意見，而未於言詞辯論終結前對該
    等證據內容聲明異議，本院審酌上開警詢筆錄作成時，核無
    違法取證或其他瑕疵，認為以之作為本案之證據亦屬適當，
    依據上開規定，該警詢證詞對被告而言，自有證據能力。
貳、被告丙○○有罪部分：
一、上開事實，業據被告丙○○於警詢及偵訊中坦承無誤並互核
    一致（見92年度偵字第17875 號卷第23頁反面警詢、第53頁
    偵訊及92年度核退字第360 號卷第6 頁反面偵訊筆錄），並
    有扣案之身分證1 張為憑，而該身分證經送鑑定以特徵比對
    及儀器放大檢視，結果認該身分證上國旗、「內政部印」及
    底紋圖案等與樣張不相符，判係為偽造，此有桃園縣政府警
    察局鑑驗通知書1 件在卷可稽；另觀諸該身分證上記載名義
    人甲○○之出生年月日為70年11月6 日、統一編號為Ｚ00000
    0000號、配偶丁○○（即丙○○大陸籍前配偶）、戶籍址為
    花蓮縣吉安鄉○○路○ 段266 號12樓等資料（其中，丁○○
    之「慶」及廣賢路之「廣」均寫成簡體字，一望即知該身分
    證係偽造），業據證人甲○○於警詢中證稱：該等資料無誤
    ，但伊不知為何會有該張偽造身分證，伊與丁○○係於91年
    9 月27日在大陸結婚等詞明確，則在甲○○及丁○○結婚並
    辦妥登記前，被告丙○○自無從提供配偶欄係丁○○之甲○○身分證影本供人偽造，再比對卷附被告丙○○之出入境資
    料，足認其係於92年2 月25日返回大陸後、同年5 月18日入
    境臺灣前之某不詳時間，在大陸地區某不詳地點，將其照片
    及上開甲○○之身分證影本交予某不詳之人偽造扣案之身分
    證無疑。雖被告丙○○於本院審理中翻異其詞，矢口否認犯
    罪，辯稱：對偽造身分證之事均不知情，是家裡人拿留在家
    中甲○○之資料找人作的云云，然其於警詢、偵查中就購買
    之動機、價格、照片之真實性、在大陸地區交付照片及大陸
    友人轉交等細節均供述甚詳且互核一致，並無提及家人替其
    找人偽造之情，是其上開於本院中所為之辯詞顯係事後卸責
    之詞，無足採信，應以其警、偵訊中之任意性自白可採，是
    本案事證明確，被告此部分犯行堪以認定，自應依法論科。
二、法律適用：
  (一)按修正後刑法第2 條第1 項暨第35條之規定，係規範行為後
    法律變更所生新舊法比較適用之準據法暨刑之重輕之基本原
    則，於新法施行後，應適用新法第2 條第1 項及第35條之規
    定；比較新舊法時，亦應就罪刑有關之共犯、未遂犯、想像
    競合犯、牽連犯、連續犯、結合犯，以及累犯加重、自首減
    輕暨其他法定加減原因（如身分加減）與加減例等一切情形
    ，綜其全部罪刑之結果而為比較並整體適用，不能割裂而分
    別適用有利益之條文（最高法院95年第8 次刑庭會議決議及
    27上字第2615號判例參照）。
  (二)查被告丙○○行為後，罰金刑之計算單位及處罰、共同正犯
    、牽連犯、易科罰金之折算標準等規定，均有修正：
    1.罰金刑之計算單位及處罰部分：
      刑法第33條第5 款業於94年2 月2 日修正公布，並自95年
      7 月1 日起施行；修正前刑法第33條第5 款規定「罰金：
      1 元以上。」再依罰金罰鍰提高標準條例第1 條提高10倍
      為銀元10元即新臺幣30元以上；修正後刑法第33條第5 款
      規定「罰金：新臺幣1,000 元以上，以百元計算之。」。
      另95年6 月14日修正公布刑法施行法第1 條之1 規定：「
      中華民國94年1 月7 日刑法修正施行後，刑法分則編所定
      罰金之貨幣單位為新臺幣。94年1 月7 日刑法修正時，刑
      法分則編未修正之條文定有罰金者，自94年1 月7 日刑法
      修正施行後，就其所定數額提高為30倍。但72年6 月26日
      至94年1 月7 日新增或修正之條文，就其所定數額提高為
      3 倍。」現行刑法中，有關於罰金刑之計算單位及處罰之
      規定已有修正，自屬法律變更。
    2.共同正犯與牽連犯之部分：
      刑法第28條共同正犯之規定，業已於94年1 月7 日修正，
      並於94年2 月2 日公布，95年7 月1 日施行；該條由2 人
      以上共同「實施」犯罪之行為，修正為共同「實行」犯罪
      之行為，排除預備犯及陰謀犯之處罰。另刑法第55條牽連
      犯之規定同亦刪除之，此均係法律變更。
    3.易科罰金之折算標準之部分：
      刑法第41條第1 項業於94年1 月7 日修正公布，並於95年
      7 月1 日施行，修正前刑法第41條第1 項前段規定：「犯
      最重本刑為5 年以下有期徒刑以下之刑之罪，而受6 個月
      以下有期徒刑或拘役之宣告，因身體、教育、職業、家庭
      之關係或其他正當事由，執行顯有困難者，得以1 元以上
      3 元以下折算一日，易科罰金。」又被告行為時之易科罰
      金折算標準，修正前罰金罰鍰提高標準條例第2 條前段（
      現已刪除）規定，就其原定數額提高為100 倍折算1 日，
      則本件被告行為時之易科罰金折算標準，應以銀元300 元
      即新臺幣900 元折算1 日；修正後刑法第41條第1 項前段
      則規定：「犯最重本刑為5 年以下有期徒刑以下之刑之罪
      ，而受6 個月以下有期徒刑或拘役之宣告者，得以新臺幣
      1,000 元、2,000 元或3,000 元折算1 日，易科罰金。」
      ；此項修正屬科刑規範事項之變更，其折算標準為裁判時
      所應諭知，亦屬法律變更。
  (三)按身分證上有內政部之印文，係表示公務機關之資格及職務
    ，屬印信條例第2 條之印信之印文，為刑法第218 條所稱之
    公印文（最高法院71年台上字第1831號判例及86年度台上字
    第4631號判決參照）。是核被告丙○○所為，係犯刑法第21
    2 條之偽造特種文書罪及第218 條第1 項之偽造公印文罪。
    公訴人於起訴書中業已記載被告丙○○在大陸地區購得扣案
    之偽造身分證（自含其上之內政部公印文）等節，足認被告
    上開犯罪事實均經起訴，僅係起訴書所犯法條欄漏載該等法
    條，本院自得就已起訴之該等事實予以審究並適用法條，附
    此敘明。查被告丙○○行為後，偽造特種文書罪罰金刑之最
    低度業已提高至新臺幣1,000 元，較其行為時之新臺幣30元
    不利。被告丙○○與前揭不詳之成年人間，有犯意聯絡及行
    為分擔，為共同正犯；無論依修正前或修正後之規定均構成
    共同正犯。其所犯偽造特種文書罪及偽造公印文罪，有方法
    目的之牽連關係，依修正前刑法第55條之規定，應從一重偽
    造公印文罪處斷（最高法院81年度台上字第1226號判決可參
    ）；較修正後刑法需論以數罪併罰為有利。另易科罰金之折
    算標準，則係行為時之銀元300 元即新臺幣900 元折算1 日
    為有利。故經綜合比較前述新、舊法變更結果，應依修正後
    刑法第2 條第1 項前段規定，適用上開各該行為時法。
  (四)爰審酌被告丙○○為圖在台工作而涉犯上開之罪，犯後雖一
    度坦承犯行，但仍於本院審理中翻異前詞，飾詞狡辯，態度
    非佳，暨其無前科之素行、生活狀況、犯罪之動機、目的、
    手段、所生危害等一切情狀，量處如主文第2 項所示之刑，
    並諭知易科罰金之折算標準，以示懲儆。
  (五)又刑法第38條沒收之規定亦於94年1 月7 日修正公布，並於
    95年7 月1 日施行，按從刑附屬主刑，除法律有特別規定外
    ，依主刑所適用之法律（最高法院95年第8 次刑庭會議決議
    參照）；查沒收為從刑之一種，本件依修正後刑法第2 條第
    1 項之規定就主刑比較結果，應適用行為時（即修正前）之
    法律，已如前述，依從刑附屬於主刑之原則，自不得就新舊
    法予以割裂適用，應一律適用行為時（即修正前）之法律；
    扣案偽造之「甲○○」身分證正本1 張，為被告丙○○所有
    且係供其犯罪所用之物，業據其陳明在卷，爰依修正前刑法
    第38條第1 項第2 款之規定沒收。至於該身分證上偽造之「
    內政部印」印文1 枚及被告丙○○所有之照片1 張，已同在
    沒收之列，無庸重複沒收，併此敘明。
三、公訴意旨雖認被告丙○○另涉犯刑法第216 條、第212 條之
    行使偽造特種文書罪嫌云云，固非無見。然查：
  (一)按犯罪事實應依證據認定之，無證據不得認定其犯罪事實，
    刑事訴訟法第154 條第2 項定有明文；而所謂認定犯罪事實
    之證據，係指足以認定被告確有犯罪行為之積極證據而言，
    該項證據自須適合於被告犯罪事實之認定，始得採為斷罪資
    料，如未能發現相當證據，或證據不足以證明，自不能以推
    測或擬制之方法，以為裁判之基礎，最高法院40年台上字第
    86號判例可供參照。又按刑法上之行使偽造文書罪，必須依
    文書之用法，以之充作真正文書而提出該偽造之文書，本於
    該文書之內容向他方有所主張方得成立，若並未向他方提出
    使用該文書而為一定之主張，自不能以該行使之罪相繩（最
    高法院47年台上字第1048號、72年台上字第4709號判例意旨
    參照）。
  (二)被告丙○○堅詞否認有何行使該偽造身分證之行為，辯稱：
    是查獲員警自己在其隨身攜帶的皮包中發現該身分證，不是
    伊拿出來接受盤檢等語明確。查當日查獲員警葉振鍊雖到庭
    先證稱：查獲當時，丙○○拿出其名義之中華民國臺灣地區
    旅行證及「甲○○」名義之本案身分證受檢，伊看到身分證
    上面有簡體字，就認為該張身分證係偽造，所以將丙○○帶
    回警局查驗身分云云，然經被告乙○○陳稱證人有在派出所
    告知其在被告丙○○之皮包內翻到假證件等節，經審判長再
    詰以：「你有告訴乙○○你是在丙○○皮包裡面翻出假證件
    嗎？」，證人即稱：「丙○○拿出旅行證後，我們再請她把
    皮包裡面的東西都掏出來，（問：所以是你們要求丙○○，
    她才把那張假證件拿出來？）是」等語甚詳（見本院第12 8
    至第134 頁審理筆錄），是依其證詞，已足認被告丙○○係
    被動地遭警方要求掏出皮包內之物（包含該偽造之身分證）
    ，而非主動提出持以向員警表明自己是甲○○，況證人所述
    被告丙○○同時拿出不同名義之身分證件，主張自己又是丙○○，又是甲○○，顯然有違常情，當非事實，故應以其後
    所述之證詞為可採；此外，亦查無其他積極證據足以證明被
    告丙○○有何行使該偽造身分證之行為，參照上開法律明文
    及判例意旨，自應認被告丙○○此部分犯罪尚屬不能證明，
    本應就此部分為無罪之諭知，惟此部分犯行，與前開有罪部
    分為一罪之關係，故不另為無罪之諭知。
參、被告乙○○無罪暨被告丙○○其餘被訴無罪部分：
一、公訴意旨略以：
    乙○○明知其與丙○○並無結婚之意思，竟與丙○○共同基
    於使公務員於職務上所掌之公文書為不實登載之犯意，由乙○○於90年11月14日，持福建省福州市公證處作成之2 人結
    婚證明書，向財團法人海峽交流基金會（下稱海基會）取得
    證明書後，至臺北縣新莊市戶政事務所辦理結婚及戶籍登記
    ，使該事務所人員將此不實事項，登載於其職務上所掌之戶
    籍登記簿上，且據以換發「配偶」欄載有「丙○○」此一不
    實事項之身分證1 枚交與乙○○，其旋即於90年11月15日，
    書立「大陸地區人民進入台灣地區保證書」，送到臺北縣政
    府警察局新莊分局中福派出所認證，使承辦之員警在該保證
    書上之「證明機關簽註意見欄」蓋章確認後，再在「大陸地
    區人民進入台灣旅行證申請書」上捏載丙○○欲來台探視親
    人乙○○之事由，並將上開申請書、保證書連同前述登載不
    實之身分證送交內政部警政署入出境管理局（下稱境管局）
    以行使之，使該局人員將此相關之不實事項登載於職務上所
    掌之大陸地區人民申請進入台灣地區之簿冊上，並據以核發
    丙○○之中華民國台灣地區旅行證1 枚，丙○○即於91年1
    月9 日持該旅行證搭機飛抵臺灣桃園縣大園鄉「中正國際機
    場」，並於入境通關時，出示該枚載有上開不實事項之旅行
    證供航警局證照查驗人員查核而行使之，又使該查驗人員將
    「丙○○來台探親」之不實事項登載於職務上所掌之入出境
    紀錄上，同年6 月8 日，丙○○出境後，再由乙○○於同年
    6 月25日，在「大陸地區人民進入台灣旅行證申請書」上捏
    載丙○○欲來台探視親人乙○○之事由，並委由不知情之洪
    淑滿代為將上開申請書、保證書連同前述登載不實之身分證
    送交境管局以行使之，使該局人員將此相關之不實事項登載
    於職務上所掌之大陸地區人民申請進入台灣地區之簿冊上，
    並據以核發丙○○之中華民國台灣地區旅行證1 枚，丙○○
    即於91年8 月25日持該旅行證搭機飛抵「中正國際機場」，
    並於入境通關時，出示該枚載有上開不實事項之旅行證供航
    警局證照查驗人員查核而行使之，又使該查驗人員將「丙○○來台探親」之不實事項登載於職務上所掌之入出境紀錄上
    ，均足生損害於境管局、戶政機關就有關大陸地區人民入出
    台灣管理作業及戶籍登記管理作業之正確性。因認被告乙○○與丙○○涉犯刑法第216 條、第214 條之行使使公務員登
    載不實文書罪嫌云云。
二、按犯罪事實應依證據認定之，無證據不得認定犯罪事實。又
    不能證明被告犯罪者，應諭知無罪之判決，刑事訴訟法第15
    4 條第2 項、第301 條第1 項分別定有明文。而所謂認定犯
    罪事實之證據，係指足以認定被告確有犯罪行為之積極證據
    而言，該項證據自須適合於被告犯罪事實之認定，始得採為
    斷罪資料，如未能發現相當證據，或證據不足以證明，自不
    能以推測或擬制之方法，以為裁判之基礎，尤不得僅以被告
    之抗辯或反證不成立，持為認定犯罪之論據；且無論直接或
    間接證據，其為訴訟上之證明，須於通常一般之人均不致有
    所懷疑，而得確信其為真實之程度者，始得據為有罪之認定
    ，倘其證明尚未達到此一程度，而有合理之懷疑存在，致法
    院無從為有罪之確信，自應為無罪之判決（最高法院40年台
    上字第86號、21年上字第474 號及76年台上字第4986號判例
    意旨參照）。
三、本件公訴人認被告乙○○及丙○○涉有上開犯行，無非係以
    被告2 人之供述、大陸地區人民進入臺灣申請書、結婚證明
    書、海基會證明書、入出境查詢報表、戶籍謄本、查訪單等
    書證為其主要論據。
四、被告乙○○及丙○○均坦承上揭乙○○前往辦理戶政及結婚
    登記，並以探親為由2 度申請讓丙○○進入臺灣地區，因而
    有各該文書之填載與行使之情，然均堅詞否認涉有公訴人所
    指之犯行，並均辯稱：其等是真結婚，不是假結婚，在大陸
    結婚有請客，丙○○來台後也有請客，並且共同居住生活等
    語。查上開「參、一」所述被告乙○○辦理結婚及戶籍登記
    ，並且2 度以探親為由申請被告丙○○來台獲准等節，均為
    被告2 人所自承無誤，且有各該書證在卷為憑，然其等所為
    是否構成犯罪，端繫於被告2 人究竟有無結婚之真意及事實
    ，如其2 人係真結婚，而非假結婚，該等之舉自無觸犯任何
    罪名可言，合先敘明。
五、對此被告2人究係真結婚，抑或假結婚之疑點：
  (一)被告2 人於本院審理中到庭居於證人地位，分別接受交互詰
    問並予以隔離（詳見本院卷第194 至第217 頁審理筆錄），
    在此情形下，其2 人就乙○○於90年9 月間與友人至大陸福
    建省旅遊，在福州市因乙○○之大陸朋友與丙○○之大陸朋
    友互相熟識，因而介紹被告2 人認識，其後2 人陸續以電話
    聯絡並相約見面，之後於同年10月間在大陸辦妥結婚登記等
    節均證述相符；此外，就丙○○申請來台探親後，其2 人先
    在臺北縣新莊市○○路之餐廳請客，到場者皆係乙○○之親
    友，後來即共同居住在附近某一公寓之2 樓。該屋係向他人
    承租，租金為1 萬元，共有4 房，除乙○○之子外，另有乙○○之朋友居住在此，丙○○來台後曾做過織布廠及包涼麵
    之工作，也會陪乙○○南下工作，後來因乙○○工作關係，
    而搬至桃園大園鄉現住址，該處亦係向友人承租，租金亦係
    1 萬元，另有朋友寄戶籍在該處，丙○○的手機門號是乙○○替其申辦，假日乙○○會載丙○○到海邊遊玩，平常2 人
    會在家看電視或唱卡拉OK，乙○○喜歡看動物頻道及唱台語
    歌，無特別政黨傾向，朋友會來家裡聊天，但不會多談政治
    ，過年也曾一起回臺東等節，所述亦多所一致。是其2 人就
    婚前如何結識並在大陸辦妥登記、婚後在台補請臺灣親友、
    先住新莊後住桃園暨其等工作、休閒、是否有朋友共同租屋
    或寄戶籍等關於結識及婚後共同生活之重要細節均證述相符
    ，如係一般假結婚，在大陸配偶申請來台後，應即各為所圖
    、各謀其生，又何需還大費周章宴請親友，並且共同居住、
    生活長達約2 年之時間，因而了解彼此生活習慣、興趣喜好
    等私事？其等之婚姻是否如公訴人所指為假結婚而非真結婚
    ？已顯然有疑。
  (二)觀諸其等所述在大陸登記結婚之情，另有福州市公證處結婚
    證明書影本在卷可稽，而依據大陸相關結婚法令，男女雙方
    應當共同到內地居民常住戶口所在地的婚姻登記機關辦理結
    婚登記，機關應當對結婚登記當事人出具之證件、證明材料
    進行審查並詢問相關情況，符合條件者，應當場予以登記，
    發給結婚證，福建省福州市就此並無特別規定，此有海基會
    函覆之說明及相關大陸法規附卷可佐，是被告2 人確係在福
    州登記結婚獲准無疑；雖其2 人就在大陸時究竟是在連江海
    產店宴客，抑或丙○○雙親居住之古田飯店請客？在乙○○
    返回臺灣前，有無到古田見過丙○○父母？或有無同居甚至
    發生性關係？等情證述不一，然其等所述在大陸地區亦曾宴
    請女方親友之基礎事實仍然一致，而是否宴客，依上開大陸
    法令規定，本非在大陸結婚之必要條件，被告2 人竟還宴請
    親友，足認其等應有結婚之真意及事實，至於該等有無同居
    ？有無同住？是否意指發生性關係？等節，衡酌其2 人學歷
    不高，又無前科，初歷審理程序中之交互詰問難免緊張，兩
    岸用語習慣、語意也有不同，其等辯稱是因為沒聽清楚問題
    而回答錯誤並非絕不可信，是亦不能單憑該等細節之不一，
    遽予推論或斷言其等必為假結婚。
  (三)再視其等所述在台生活情節，證人己○○證稱：被告2 人曾
    在思源路底之餐廳請客，乙○○對在場的人說丙○○是其在
    大陸娶的老婆，之後有在乙○○思源路的家看到被告2 人及
    乙○○之子等節甚詳，亦證實了被告2 人所述在台有宴客且
    居住在思源路附近之詞為真（卷附之查訪單係查訪乙○○當
    時之戶籍地新莊市○○街138 號4 樓，而非乙○○之實際居
    住地，自亦不足為憑），雖證人證稱是在921 大地震那年（
    按係88年）宴客，與被告2 人結婚之時間不符，然被告2 人
    結婚至今業已近5 年，證人因時間久遠而記憶誤植非無可能
    ，是其關於宴客等之證詞應仍屬可信；另證人戊○○則證稱
    ：乙○○向伊租大園鄉海口村15號之現住址時，就是被告2
    人及1 個小孩一起搬進去，當時乙○○就介紹說丙○○是其
    老婆，小孩則叫丙○○阿姨，伊過去泡茶聊天時，都會看到
    被告2 人在家等語明確，亦足以佐證其2 人確實共同居住在
    該處無疑。末再參酌其2 人迭於警、偵訊中堅稱是真結婚，
    偵訊中檢察官予以隔離訊問，其2 人所述亦大致相符，況縱
    使一般真結婚之夫妻，都難免就多年前結婚之情形如何？宴
    客幾桌？甚至小孩讀什麼學校？幾年幾班？等情有所遺忘或
    疏漏，又何能期待被告2 人就該等細節均有完全一致之陳述
    ，縱有若干出入之處，亦不能反證被告2 人即為假結婚，是
    依據卷存之積極證據綜合以觀，若謂被告2 人係假結婚，反
    而極不合理且可值懷疑之處甚多。
六、綜上，被告2 人究竟是否確係假結婚1 事，顯然有疑而無法
    達到毫無合理可疑之證明程度，既無從確認其等是假結婚，
    自不能認定後續其2 人所為申請來台而填載相關書證並行使
    之舉，即係構成行使使公務員登載不實之文書罪，此外，亦
    查無其他積極證據證明被告2 人涉有公訴人所指之此部分犯
    行，此部分犯罪自屬不能證明，參照上開法律明文及判例意
    旨，「罪證有疑，利歸被告」，自應就被告2 人此部分被訴
    事實均為無罪之諭知。
據上論斷，應依刑事訴訟法第299 條第1 項前段、第301 條第1
項，修正後刑法第2 條第1 項前段，刑法第218 條第1 項、第21
2 條，修正前刑法第28條、第55條、第41條第1 項前段、第38條
第1 項第2 款，罰金罰鍰提高標準條例第1 條前段，修正前罰金
罰鍰提高標準條例第2 條，判決如主文。
本案經檢察官柯怡如到庭執行職務。
中    華    民    國    95    年    10    月    12    日
                  刑事第五庭  審判長法  官  潘政宏
                                    法  官  邱滋杉
                                    法  官  吳勇毅
以上正本證明與原本無異。
如不服本判決，應於判決送達後10日內向本院提出上訴狀（應附
繕本），上訴於臺灣高等法院。
                                    書記官  陳夏施
中    華    民    國    95    年    10    月    13    日
附錄論罪法條：
中華民國刑法第212 條（偽造變造特種文書罪）
偽造、變造護照、旅券、免許證、特許證及關於品行、能力服務
或其他相類之證書、介紹書，足以生損害於公眾或他人者，處1
年以下有期徒刑、拘役或3 百元以下罰金。
中華民國刑法第218條（偽造盜用公印或公印文罪）
偽造公印或公印文者，處5年以下有期徒刑。
盜用公印或公印文足以生損害於公眾或他人者，亦同。


司法院資訊處製作；財團法人民間司法改革基金會備份。
